【裁判字號】    99,台上,6439
【裁判日期】    991021
【裁判案由】    妨害性自主
【裁判全文】
最高法院刑事判決            九十九年度台上字第六四三九號
上  訴  人  代號0000000.
上列上訴人因妨害性自主案件，不服台灣高等法院高雄分院中華
民國九十八年三月十一日第二審判決（九十七年度上訴字第一九
六三號，起訴案號：台灣高雄地方法院檢察署九十七年度偵字第
一六七七七號），提起上訴，本院判決如下：
    主  文
上訴駁回。
    理  由
按刑事訴訟法第三百七十七條規定，上訴於第三審法院，非以判
決違背法令為理由，不得為之。是提起第三審上訴，應以原判決
違背法令為理由，係屬法定要件。如果上訴理由書狀並未依據卷
內訴訟資料，具體指摘原判決不適用何種法則或如何適用不當，
或所指摘原判決違法情事，顯與法律規定得為第三審上訴理由之
違法情形，不相適合時，均應認其上訴為違背法律上之程式，予
以駁回。本件上訴人（代號00000000Z ）上訴意旨略以：(一)依原
判決事實所載，上訴人係以掀開或褪去甲女（代號00000000，民
國八十三年二月生，真實姓名、年籍詳卷）衣褲，強行撫摸甲女
胸部及下體、並親吮甲女胸部之方法為猥褻行為，惟查上開行為
，並非強暴、脅迫、恐嚇、催眠術行為以外之其他積極施用手段
行為，原判決論處上訴人強制猥褻性交刑責，自有不當。且上訴
人坦承有三次性侵行為，但並非每一次之性侵行為皆係掀開或褪
去甲女衣褲，撫摸甲女胸部及下體，親吮甲女胸部。原判決認定
上訴人三次強制行為皆係同樣模式，亦與卷內證據資料不相符合
。(二)原判決理由採甲女於警詢陳稱僅推開上訴人一次，其餘並未
作反抗等語，認定上訴人性侵時甲女僅有一次反抗行為，然仍認
上訴人必係採取一定程度之強制力，惟查，上訴人對甲女性侵當
然必係以手為之，不能因上訴人為犯罪行為時使用雙手，即認定
上訴人係施用一定之強制力。此參酌上訴人於警詢所供：甲女當
時是清醒的，她並沒有反抗、也沒有拒絕，三次都是靜靜的，我
沒有恐嚇、也沒有金錢誘惑等語；另依第一審勘驗甲女警詢筆錄
，亦可知甲女因害怕才不敢反抗，上訴人並無積極施用手段違反
甲女意願自明。原判決認定上訴人行為構成強制猥褻、強制性交
罪，自有不當。(三)財團法人長庚紀念醫院高雄分院所出具之檢驗
結果，固載甲女陰部受有會陰部皮膚破皮、紅腫、及處女膜九點
鐘方向零點二公分左右舊傷害，惟上開傷害造成原因不一，實難
遽認係上訴人之手指進入甲女陰道抽動所造成。況甲女於警詢中
尚稱上訴人有以陰莖插入其下體抽動云云，但原判決並無上開事
實之認定，足見甲女之指訴尚非全然可採。上訴人於警詢亦否認
有把手指插進甲女陰道等語，益可見上訴人並無強制性交之行為
，縱上訴人有性交之行為，亦無強制行為，原判決自有不當云云
。惟查原判決依憑上訴人於警詢、偵查、審理時之部分自白，證
人甲女之證言，被害人之姓名及代號對照表，財團法人○○紀念
醫院○○分院受理疑似性侵害事件驗傷診斷書等證據，資以認定
上訴人有原判決事實欄所記載之犯罪事實，因而維持第一審論處
上訴人對未滿十四歲女子犯強制猥褻罪二罪刑（各處有期徒刑三
年二月），又對未滿十四歲女子犯強制性交罪刑（處有期徒刑七
年二月）之判決，駁回上訴人在第二審之上訴，已詳述其依憑之
證據及認定之理由。對於上訴人矢口否認有何違反甲女意願猥褻
甲女，及以手指或性器官插入甲女陰道而強制性交得逞之犯行，
辯稱：伊摸甲女時，她靜靜的沒有動，伊也沒有用手指或性器官
進入甲女的陰道云云。經綜合調查證據之結果，認不可採，已在
判決內詳予指駁，並說明其理由。就公訴人所指上訴人與甲女具
有家庭暴力防治法第三條第三款所定之家庭成員關係，竟自九十
六年八月間某日起至九月間星期日止，除有上開經論罪科刑之對
未滿十四歲女子犯二次強制猥褻、一次強制性交罪行外，另有在
其位於高雄縣仁武鄉住處三樓甲女房間內、客廳及二樓上訴人房
間內，不顧甲女之推擋，違反甲女之意願，掀開或脫去甲女之衣
褲，撫摸並親吻甲女胸部，復以手指及其生殖器進入甲女陰道內
抽動，而予強制性交得逞二次之行為，因認上訴人此部分亦涉刑
法第二百二十二條第一項第二款之對未滿十四歲女子為強制性交
罪嫌云云，經審理結果，認為犯罪不能證明。惟公訴人既認此部
分與前開論罪科刑部分為接續犯之實質上一罪關係，爰不另為無
罪之諭知，亦在判決內加以說明。原判決所為論述，核與卷證資
料相符，從形式上觀察，並無違背法令之情形。按採證認事、證
據之取捨及證據證明力之判斷，俱屬事實審法院之職權，苟無違
背證據法則，自不能指為違法。且查：（一）、證人之供述前後
稍有不符或相互間有所歧異，究竟何者為可採，事實審法院非不
可本於經驗法則，斟酌其他情形，作合理之比較，定其取捨；若
其基本事實之陳述與真實性無礙時，仍非不得予以採信，非謂一
有不符或矛盾，即認其全部均為不可採信。從而供述之一部認為
真實者，予以採取，自非證據法則所不許。原判決依憑甲女於警
詢、偵查及第一審之指證，說明雖證人甲女於警詢、偵查及第一
審審理時，就其遭上訴人性侵害之次數及態樣歷次所為之陳述，
有所差異，然其確有遭上訴人性侵害之事實，參以上訴人於警詢
、偵查、第一審及原審審理時，均一再陳稱其性侵害甲女之次數
係三次，時間係在九十六年暑假，地點則係在伊家中甲女之房間
，核其此部分之陳述，前後一致，自具相當之可信度。而甲女於
遭受上訴人性侵害時，尚未滿十四歲，智識尚未成熟，其遽遭與
其屬親密家人關係之父親於短時間性侵數次，心中所受之驚嚇與
恐懼，必屬非輕，故其就遭上訴人性侵害次數，無法明確記憶，
或係因潛意識中不願再回想，或係因有意遺忘此種不堪之事，以
致未能為正確之陳述，並非難以想像，堪認甲女遭上訴人性侵害
之次數，應以上訴人所述之三次，較為可採。至於上訴人如何以
違反甲女意願之方法為性侵害乙節，原判決亦說明：上訴人於性
侵甲女時，皆係由上訴人出手掀開或褪去甲女衣褲之情，業據甲
女於歷次陳述均指明此點，審酌上訴人係甲女之親生父親，而甲
女斯時復尚未滿十四歲，並非智識成熟且具社會歷練之人，則上
訴人對甲女仍具一定之權威地位，自堪認定。參以甲女於本件案
發時，正值青春期，自無甘願與親生父親發生此種逆倫之行為，
而陷己身往後情愛夢想破滅，是甲女就上訴人之猥褻及性交行為
，縱未積極予以反抗，亦可認係礙於上訴人身為父親之地位，始
於上訴人撫摸或以手插入其陰道時，不敢加以反抗，並非有意配
合或放任上訴人之行為。再者，甲女既無意與上訴人為猥褻或性
交行為，則上訴人欲撫摸或以手指插入甲女陰道，必係採取一定
程度之強制力無訛。是上訴人三次對甲女所為之猥褻及性交行為
，雖無證據證明上訴人係以強暴方法為之，然其亦係以一定程度
之強制力，而違反甲女意願而猥褻或對甲女性交，此參酌上訴人
於原審審理中亦供認：伊性侵伊女兒甲女時，甲女並沒有同意之
情等語，益可認定。原判決所認上訴人行為構成強制猥褻、強制
性交罪等情，經核所為論敘均與卷內證據資料相符，從形式上觀
察並無認定事實不依證據或有何採證違背經驗法則、論理法則等
違法情形存在。並無上訴意旨(一)(二)所指認定事實與卷內證據資料
不相符合之情形。（二）、就上訴人第三次性侵害甲女之態樣，
原判決亦說明：甲女之會陰部確有皮膚破皮、紅腫，處女膜九點
鐘方向有零點二公分左右之舊裂傷等傷害之情，有財團法人○○
紀念醫院○○分院受理疑似性侵害事件驗傷診斷書一紙在卷可稽
，甲女陰道確曾遭外力侵入殆可認定。參以上訴人於第一審亦自
承：第三次的時候，我可能有用手指侵入甲女的生殖器等語，則
上訴人於第三次性侵甲女時，除曾對甲女為猥褻行為外，更進而
以手指插入甲女陰道乙情，堪以認定等情。原判決就上訴人辯稱
其並未違反甲女之意願，以及第三次並未把手指插進甲女陰道云
云，如何不足採信，均已於理由內詳加指駁，並無上訴意旨(三)所
指之違法情形。上訴人上訴意旨所指，核係對原審取捨證據與自
由判斷證據證明力之職權行使及原判決理由已經說明之事項，徒
以自己之說詞，泛指其為違法，並為單純事實上之爭執，皆非適
法之第三審上訴理由，其上訴違背法律上之程式，應予駁回。
據上論結，應依刑事訴訟法第三百九十五條前段，判決如主文。
中    華    民    國  九十九  年    十    月  二十一  日
                      最高法院刑事第二庭
                          審判長法官  莊  登  照  
                                法官  陳  世  淙  
                                法官  徐  昌  錦  
                                法官  許  錦  印  
                                法官  吳      燦  
本件正本證明與原本無異
                                      書  記  官  
中    華    民    國  九十九  年    十    月  二十六  日
                                                      V

司法院資訊處製作；財團法人民間司法改革基金會備份。
